臺灣高雄地方法院刑事判決
111年度審交易字第227號
公  訴  人  臺灣高雄地方檢察署檢察官
被      告  王國寶


選任辯護人  林雪娟律師
上列被告因過失傷害案件，經檢察官提起公訴（111年度偵字第1
321號），本院判決如下：
    主  文
王國寶犯過失傷害致人重傷罪，處有期徒刑伍月，如易科罰金，
以新臺幣壹仟元折算壹日。
    事  實
一、王國寶考領有合格之駕駛執照，於民國110年6月23日16時50
    分許，騎乘車牌號碼000-0000號普通重型機車，沿高雄市旗
    津區旗津二路由南往北方向行駛，行經旗津二路與旗津二路
    455號前交岔路口時，本應注意遵守道路交通號誌之指示，
    而其行向設置閃光黃燈號誌，車輛應減速接近，注意安全，
    小心通過，而當時天候晴，日間自然光線，柏油路面乾燥、
    無缺陷、無障礙物，且視距良好，無不能注意之情事，竟疏
    未注意及此，未減速慢行而貿然前行，適有劉佳蓉騎乘車牌
    號碼000-000號普通重型機車自旗津二路455號前由西往東行
    駛至該處，亦疏未注意其行向設置閃光紅燈號誌，本應先停
    止於交岔路口前，讓幹線道車優先通行後認為安全時，方得
    續行，即逕自直行進入上開路口，兩車因此發生碰撞，致劉
    佳蓉人車倒地，並受有頭部挫傷、右腳掌擦傷、頭部外傷併
    顱內出血、右足擦挫傷、嗅覺和味覺異常等傷害，且導致嗅
    覺喪失之重傷害。
二、案經劉佳蓉訴由高雄市政府警察局鼓山分局報告臺灣高雄地
    方檢察署檢察官偵查起訴。
    理  由
壹、證據能力部分：
    本判決後述所引用之傳聞證據，縱無刑事訴訟法第159條之1
    至第159條之4或其他規定之傳聞證據例外情形，亦因當事人
    、辯護人於本院準備程序時均明示同意有證據能力（見本院
    卷第61至63頁），且本院審酌該等傳聞證據製作時之情況，
    並無違法不當及證明力明顯過低之瑕疵，以之作為證據，應
    屬適當，故依同法第159條之5第1項規定，認該等傳聞證據
    均有證據能力。
貳、實體部分：
一、認定犯罪事實之證據及理由：　　
　㈠上開犯罪事實，業據被告於警詢、偵訊陳述明確及於本院審
    理中坦承不諱（見警卷第3至7頁，偵卷第21至22頁，本院卷
    第305頁），並經告訴人劉佳蓉於警詢及偵訊中指訴綦詳（
    見警卷第9至11頁，偵卷第22頁），且有高雄市立旗津醫院
    、阮綜合醫療社團法人阮綜合醫院、長庚醫療財團法人高雄
    長庚紀念醫院、臺中榮民總醫院之診斷證明書及病歷資料；
    道路交通事故現場圖、道路交通事故調查報告表㈠、㈡-1、公
    路監理電子閘門證號查詢機車駕駛人資料、高雄市政府交通
    局車輛行車事故鑑定委員會鑑定意見書、高雄市車輛行車事
    故鑑定覆議會覆議意見書、臺中榮民總醫院111年9月13日中
    榮醫企字第1114203217號函暨所附鑑定書（下稱臺中榮總醫
    院鑑定書）各1份；道路交通事故談話紀錄表2份、現場照片
    21張等在卷可佐（見警卷第13至32、41至47頁，本院卷第23
    、95至100、103至123、127至187、213至227、233至234、2
    77至281頁），足認被告上開任意性自白與事實相符，堪予
    採信。
  ㈡按駕駛人駕駛汽車（含機車），應遵守道路交通號誌之指示
    ；閃光黃燈表示「警告」，車輛應減速接近，注意安全，小
    心通過，道路交通安全規則第2條第1項第1款、第90條第1項
    及道路交通標誌標線號誌設置規則第211條第1項第1款分別
    定有明文。查被告考領有合格之駕駛執照，且為智識健全之
    成年人，其對上述規定應知之甚稔，而依卷附道路交通事故
    調查報告表㈠所載，本案交通事故發生當時天候晴，日間自
    然光線，柏油路面乾燥、無缺陷、無障礙物，且視距良好，
    並無不能注意之情事，詎被告竟疏未注意減速慢行，進而於
    發現告訴人車輛時閃避不及發生碰撞，其駕駛行為顯有過失
    。另按閃光紅燈表示「停車再開」，車輛應減速接近，先停
    止於交岔路口前，讓幹線道車優先通行後認為安全時，方得
    續行，為道路交通標誌標線號誌設置規則第211 條第1項第2
    款所明文規定。查告訴人騎乘機車行駛至設有閃光紅燈號誌
    之交岔路口時，如有停止於交岔路口前，讓幹線道車（即被
    告車輛）優先通行，本案交通事故亦不致發生，是告訴人對
    於本案交通事故之發生，亦有疏未讓幹線道車優先通行之過
    失；惟縱令告訴人有前開過失，仍無解於被告過失責任之成
    立，附此敘明。而本案經送高雄市政府交通局車輛行車事故
    鑑定委員會鑑定及高雄市車輛行車事故鑑定覆議會覆議後，
    亦均認告訴人未依閃光紅燈指示，讓幹道車優先通行，為肇
    事主因；被告未依閃光黃燈指示，減速接近交岔路口，為肇
    事次因，此有上開鑑定委員會鑑定意見書、覆議會覆議意見
    書在卷可考（見本院卷第233至234、277至278頁），是上開
    鑑定委員會、覆議會關於被告、告訴人就本案交通事故過失
    責任之認定，亦同本院前揭認定。
　㈢按稱重傷者，謂下列傷害：三、毀敗或嚴重減損語能、味能
    或嗅能，刑法第10條第4項第3款定有明文。查告訴人因本案
    交通事故受有嗅覺喪失之重傷害（嗅覺功能無治癒可能而達
    嚴重減損嗅能程度）一節，有臺中榮總醫院鑑定書存卷為證
    （見本院卷第281頁），足認告訴人確因本案被告之過失行
    為，受有刑法第10條第4項第3款所稱之重傷害結果。從而，
    本案事證明確，被告前揭犯行堪以認定，應依法論科。
二、核被告所為，係犯刑法第284條後段之過失傷害致人重傷罪
    。又被告肇事後，於前來處理之警員尚不知何人犯罪前，主
    動坦承其肇事一情，有高雄市政府警察局道路交通事故肇事
    人自首情形紀錄表在卷可佐（見警卷第37頁），核與自首要
    件相符，爰依刑法第62條前段規定減輕其刑。　　
三、爰以行為人之責任為基礎，審酌被告因疏失釀成本案交通事
    故，致告訴人受有事實欄所載之重傷害，所為實有不該。惟
    念及被告犯後坦承犯行，態度尚可，復考量被告與告訴人係
    因對於賠償金額認知差距過大且告訴人表明無調解意願而未
    能調解成立，此經被告、告訴人於本院陳述明確（見本院卷
    第305、307頁），是被告並非毫無賠償之意願；兼衡被告本
    案違反義務之程度、告訴人所受之傷勢及其與有過失之程度
    、被告於本院審理時自陳之智識程度與家庭經濟狀況（詳見
    本院卷第315頁）、素行（詳見卷附臺灣高等法院被告前案
    紀錄表）等一切情狀，量處如主文所示之刑，並諭知易科罰
    金之折算標準。
據上論斷，應依刑事訴訟法第299條第1項前段，判決如主文。
本案經檢察官王清海提起公訴，檢察官范文欽到庭執行職務。
中　　華　　民　　國　　111 　年　　 11 　月　　16　　日
                  刑事第五庭    法  官  林明慧
以上正本證明與原本無異。
如不服本判決應於收受送達後20日內向本院提出上訴書狀，並應
敘述具體理由；如未敘述上訴理由者，應於上訴期間屆滿後20日
內向本院補提理由書（均須按他造當事人之人數附繕本）「切勿
逕送上級法院」。　　　
中　　華　　民　　國　　111 　年　　11　　月　　16　　日
                                書記官  鄭永媚
附錄本案論罪科刑法條： 
中華民國刑法第284 條
因過失傷害人者，處1年以下有期徒刑、拘役或10萬元以下罰金
；致重傷者，處3年以下有期徒刑、拘役或30萬元以下罰金。